【裁判字號】    96,簡上,480
【裁判日期】    971126
【裁判案由】    確認本票債權不存在等
【裁判全文】
臺灣臺北地方法院民事判決             96年度簡上字第480號
上  訴  人  乙○○
訴訟代理人  黃秀禎律師
複  代理人  楊宗翰律師
被上訴人    丁○○
訴訟代理人  楊鈞國律師
上列當事人間確認本票債權不存在等事件，上訴人對於中華民國
96年8月21日本院臺北簡易庭96年度北簡字第20308號第一審判決
提起上訴，本院於97年11月12日言詞辯論終結，判決如下：
    主      文
上訴駁回。
第二審訴訟費用由上訴人負擔。
    事實及理由
一、被上訴人起訴主張：
  (一)訴外人丙○○於民國89年12月間向訴外人甲○○借款新臺幣
    （下同）300萬元，約定丙○○應每月返還本金40萬元並加
    計利息直至清償為止，因丙○○為伊之妻弟，伊乃於89年12
    月14日簽發如附表編號１、２所示本票（下稱系爭本票）及
    編號３所示面額70萬元之本票（下稱70萬元本票），作為丙○○前揭300萬元借款債務之擔保。惟甲○○先以伊之妻許
    甘青為法定代理人之騏揚實業有限公司（下稱騏揚公司）之
    名義，於永豐商業銀行（下稱永豐商銀，改名前為建華商業
    銀行、華信商業銀行）三重分行開立乙存帳戶（下稱騏揚公
    司帳戶），由丙○○將受款人記載為騏揚公司之支票寄交予
    甲○○，再由甲○○經前開帳戶提示兌現受償，丙○○業以
    上開方式清償300萬元借款及約定之利息。然因時代久遠，
    已忘記尚未取回前開3紙本票。豈料95年7月間，甲○○唆使
    討債人員一再至騏揚公司辦公室騷擾及脅迫返還70萬元，伊
    迫不得已地於95年7月18日簽署代償協議書，迨95年9月間，
    上訴人又以執有系爭本票屆期提示未獲付款，聲請本院裁定
    准予強制執行，經鈞院核發95年度票字第107952號民事裁定
    （下稱系爭本票裁定）。上訴人為甲○○之胞弟，明知丙○○已清償借款債務，猶受讓系爭本票，依票據法第13條及第
    14條規定，自不得享有票據權利。
  (二)伊未於系爭本票及70萬元本票填載到期日，亦無授權甲○○
    填載，系爭本票與面額70萬元本票為同時簽發，70萬元本票
    既未載到期日，故系爭本票及70萬元本票即屬見票即付之票
    據，應自89年12月14日之發票日起算請求權時效。惟上訴人
    於95年8月間始聲請系爭本票裁定，其對伊之系爭本票債權
    之請求權顯罹於時效而不存在。
  (三)為此起訴，並聲明：
    1.先位聲明：確認系爭本票裁定即命被上訴人給付上訴人23
      0萬元，及自92年12月13日起至清償日止，按年息6%計算
      之本票債權不存在。
    2.備位聲明：確認系爭本票裁定即命被上訴人給付上訴人23
      0萬元，及自92年12月13日起至清償日止，按年息6%計算
      之本票債權請求權不存在。
二、上訴人則辯以：
  (一)丙○○向伊之胞兄甲○○佯稱所營橡膠生意獲利甚豐，甲○○因而於89年12月間借款300萬元予丙○○，並由被上訴人
    簽發如附表所示3紙本票（未載到期日）為擔保。然丙○○
    未為任何清償，甲○○遂於90、91年間陸續向伊借款2,261,
    477元支應，並於91年中催請丙○○還款。詎丙○○取回系
    爭本票後，僅於系爭本票上填載到期日後交還，仍未還款，
    甲○○衹好於91年7、8月間轉讓系爭本票，用以償還對伊之
    前開借款債務，伊既以2,261,477元之對價取得系爭本票，
    被上訴人自無對抗票據權利行使之理由。
  (二)甲○○有意赴大陸經商，遂依丙○○之建議，先行瞭解騏揚
    公司業務，並應丙○○及黃敏書之要求，代為保管騏揚公司
    帳戶存摺與印章，藉以幫忙騏揚公司調度資金，甲○○於90
    年1月8日至91年2月18日期間自騏揚公司帳戶所領款項蓋與
    前揭300萬元借款無關，丙○○迄未清償300萬元借款債務，
    被上訴人自應負發票人責任。
  (三)丙○○取回系爭本票再行交還予甲○○時，其上即蓋有到期
    日之戳記，系爭本票請求權之時效應自92年12月13日起算，
    被上訴人為時效抗辯，核非有理。
三、原審為上訴人敗訴之判決，上訴人提起上訴，聲明為：(一)原
    判決廢棄；(二)被上訴人在第一審之訴駁回。被上訴人則答辯
    聲明：上訴駁回。
四、本件不爭執事實（見本院卷286頁反面、287頁）：
  (一)丙○○於89年12月間向甲○○借貸300萬元，被上訴人於89
    年12月14日簽發面額70萬元及系爭本票即如附表編號１、２
    所示面額100萬元及130萬元之本票（簽發面額100萬元及130
    萬元本票時，未填載到期日）予甲○○為上開300萬元借款
    之擔保，甲○○並於91年7、8月間轉讓系爭本票予上訴人，
    上訴人於95年8月31日以其執有系爭本票提示後未能付款之
    理由，聲請本院裁定准予強制執行，本院於95年9月5日核發
    系爭本票裁定。
  (二)被上訴人與甲○○於95年7月18日針對前開面額70萬元本票
    簽訂代償協議書（見原審卷16至21頁）。
  (三)許甘青（即丙○○之胞姐）為騏揚公司法定代理人，於89年
    12月18日代表該公司於永豐商銀三重分行開立帳戶（帳號：
    000-000-0000000-0）（見原審卷106至109頁），甲○○嗣
    即自前開帳戶提領22筆款項（見原審卷260頁甲○○證詞；
    本院卷125頁正反面甲○○證詞；原審卷206、209、210、21
    1、212至224頁、226至230頁）。
  (四)89年12月31日至91年6月30日期間，經由甲○○設於華泰商
    銀三重簡易型分行帳戶（帳號：0000-00000-0000）及永豐
    商銀三重分行（帳號：00000000000000）提示兌領之明細及
    金額如本院卷第25、26頁明細帳及支票暨應收付帳款整帳明
    細表所示（金額小計為1,931,477元）（見本院卷140至143
    頁；158頁、168至172頁；159至165頁）。
五、本件爭執事項（見本院卷287頁正反面）：
  (一)上訴人受讓系爭本票時，丙○○是否清償系爭本票所擔保之
    300萬元借款債務？
    甲○○自騏揚公司永豐商銀三重分行帳戶（帳號：000-000-
    0000000-0）提領之22筆款項（即不爭執事實(三)），係丙○○用以清償其對甲○○借款債務？或甲○○受丙○○、被上
    訴人及黃敏書等人指示而為之資金周轉？
  (二)如丙○○業清償系爭本票所擔保之300萬元借款債務，清償
    借款之情是否為上訴人受讓系爭本票時所明知？如是，被上
    訴人得否以上訴人明知甲○○已無系爭本票權利，仍受讓系
    爭本票之理由，主張上訴人不得享有系爭本票權利？
  (三)上訴人受讓系爭本票時，上訴人與甲○○間是否存有借貸關
    係？上訴人是否無相當對價取得系爭本票？
    1.上訴人是否貸與甲○○如原審卷37至39、第45頁借據所示
      之款項？
    2.89年12月31日至91年6月30日期間，經由甲○○設於華泰
      商銀三重簡易型分行帳戶（帳號：0000-00000-0000）及
      永豐商銀三重分行（帳號：00000000000000）提示兌領之
      金額（即不爭執事實(四)），是否即上訴人貸與甲○○之金
      錢？
  (四)如上訴人未貸與甲○○金錢，被上訴人得否以上訴人無對價
    或以不相當之對價取得系爭本票之理由，主張上訴人不得享
    有優於甲○○之權利？
  (五)被上訴人以系爭本票自發票日起經三年未行使，甲○○及上
    訴人就系爭本票之權利因時效完成而消滅等語置辯，有無理
    由？
    1.系爭本票（面額100萬元及130萬元）之到期日是否被上訴
      人或丙○○所填載？
    2.甲○○及上訴人就系爭本票之權利是否自89年12月14日經
      過三年未行使而消滅？
六、本院之判斷：
  (一)甲○○自騏揚公司永豐商銀三重分行帳戶（帳號000-000-00
    00000-0）提領之22筆款項（即不爭執事實(三)），係丙○○
    用以清償其對甲○○之300萬元借款債務，且已足額清償：
    1.按各當事人就其所主張有利於己之事實，均應負舉證之責
      ，故一方已有適當之證明者，相對人於否認其主張，即不
      得更舉反證（最高法院19年上字第2345號判例參照）。被
      上訴人主張丙○○已清償300萬元借款，如已為相當之舉
      證，上訴人就其所辯，即有舉證之責。
    2.被上訴人主張丙○○業以騏揚公司名義，於永豐商銀三重
      分行開立帳戶（帳號000-000-0000000-0），由丙○○將
      受款人記載為騏揚公司之支票20至30紙，寄交予甲○○，
      由甲○○於90年1月8日至91年2月18日期間經由前開帳戶
      提領22筆款項，丙○○對甲○○之300萬元業已清償完畢
      等語，有永豐商銀三重分行檢送之往來明細可稽，而此帳
      戶係為清償丙○○向甲○○借款之用，復據證人丙○○證
      實（見本院卷185頁反面），被上訴人前開主張，即非無
      稽。上訴人雖稱甲○○非受領清償而自騏揚公司前開帳戶
      提領款項，惟證人甲○○已證稱存摺及印鑑章一般都由其
      保管等語（見本院卷125頁），足明甲○○對該帳戶之高
      度支配性。次觀之騏揚公司前開帳戶開戶資料（見原審卷
      107至109頁），騏揚公司事務所設於臺北市○○路54號4
      樓之4，卻於丙○○向甲○○借款前後之89年12月18日前
      往臺北縣三重市○○路○段80號之永豐銀行三重分行開立
      帳戶，矧非基於確保借款清償之特定目的，要無另立新戶
      之需，更無庸遠赴甲○○住所附近之銀行開戶之必要（臺
      北縣三重市○○街290號，見本院卷123頁）。況證人甲○○證稱：「丙○○是我妻舅介紹認識的，他財務不太健全
      ，人都在大陸……」（見本院卷123頁反面），可知甲○○與丙○○原無生意及金錢往來，情誼淡薄，如無確切之
      還款來源或還款擔保，洵難想像其在明知丙○○之財務狀
      況不佳之情況下，貸與300萬元，由此更足認騏揚公司前
      開帳戶開立之用意。因此，證人丙○○證述其為清償借款
      ，應甲○○之要求，由其胞姐許甘青以所營騏揚公司名義
      開立帳戶等語（見本院卷185頁反面），較接近於一般民
      間借貸之常情，堪予採信。再者，存入騏揚公司之支票乃
      丙○○要求客戶簽發騏揚公司為受款人之支票，再交給甲○○存入兌領，並非騏揚公司貨款支票，既經證人丙○○
      證述在卷（見本院卷185頁反面），上訴人對此復未加以
      爭執，則丙○○以指名受款人為騏揚公司之支票存入騏揚
      公司前開帳戶之方式返還借款，即非不可採。準此，被上
      訴人就丙○○業已清償借款之利己事實，堪認已盡舉證之
      責，應得信實。
    3.上訴人辯稱丙○○僅向甲○○借貸300萬元，卻於不到2年
      之期間內清償7百餘萬元，足徵甲○○自騏揚公司前開帳
      戶提領款項係受丙○○、被上訴人及黃敏書等人指示，實
      乃資金周轉，且丙○○已承認未清償借款云云。經查：
    (1)上訴人陳稱甲○○提領700餘萬元，已逾丙○○借貸之金
      額甚多，丙○○卻未停止交付支票予甲○○兌領，足見丙○○所言騏揚公司前開帳戶係用以清償借款等語不實云云
      。惟證人丙○○已證稱：「當初講好一個月還三分利息，
      到最後利滾利，都是被告在算的，他還一直說我欠他錢」
      「因為他的利息愈來愈高，到底他怎麼算我也不是很清楚
      」「因為甲○○說我一直欠他錢」等語（見原審卷199、2
      02頁、本院卷187頁），以丙○○長期在大陸經商而言，
      其不清楚還款情形，衡情應屬可能，故難因甲○○與丙○○未為結算，即認騏揚公司前開帳戶非丙○○清償借款之
      專戶。
    (2)上訴人又稱其受丙○○、被上訴人及黃敏書等人指示自騏
      揚公司前開帳戶調度資金云云，並提出龍慶蕓、黃敏書指
      示匯款之字據及匯款單為證（見本院卷130至132頁）。然
      證人甲○○已證稱：「……我從騏揚公司帳戶拿到的錢只
      有拾捌萬而已，且是利息錢」「我跟丙○○及黃敏書說，
      都沒還錢該給利息，他們給我支票存入騏揚帳戶調度資金
      時，我跟他要利息，他們說，就扣五千或一萬元算利息好
      了，我會登記在我家裡的本子」（見本院卷124、126頁）
      ，足明甲○○對騏揚公司前開帳戶款項之用途，有決定之
      權。又證人甲○○於原審已證稱：「黃敏書在同一家銀行
      有另外開立個人支票帳戶，公司帳戶是他委託我自公司帳
      戶提現金轉入他個人支票帳戶」「那是黃敏書跟我之間的
      事，與原告（即被上訴人）無關」等語（見原審卷260、
      262頁），是縱使丙○○、黃敏書及被上訴人嗣後請求甲○○匯款，衡情亦係甲○○受領清償後而為之資金支配。
      不論丙○○、被上訴人或黃敏書曾否為匯款之請求，仍難
      變更甲○○為受領清償借款而自騏揚公司前開帳戶提領款
      項之認定。雖證人甲○○又證稱：「……我有從帳戶裡提
      領及轉帳，黃敏書無限制的簽發支票，許和黃及丁○○都
      叫我從騏揚的帳戶提錢匯入黃敏書支票帳戶，不夠的部分
      ，都是我在墊。我當時一直以為我可以去大陸做生意，所
      以一直幫忙調度資金，我墊款的錢扣掉從騏揚帳戶提出來
      的錢核算大約不足一百多萬元，我認為只好算是『黃敏書
      』所經營的騏聖國際有限公司欠的錢，……」等語（見本
      院卷125頁），然甲○○乃在丙○○未清償300萬元借款，
      僅支付少額利息，且無其他擔保之情況下繼續借貸，已與
      常情不合，甲○○證述騏揚公司前開帳戶僅為調度資金帳
      戶云云，實難令人信服而不可採取，自不得據為有利於上
      訴人之認定。
    (3)上訴人再稱丙○○已承認其未清償300萬元借款，並提出
      聲明書為證（見原審卷60頁），但已遭證人丙○○否認（
      見原審卷199頁），證人甲○○又稱此係其寫好內容傳真
      予丙○○簽名後回傳（見本院卷124頁反面），自難將此
      影印之文件與丙○○護照上之簽名相互比對。又「本人丙○○註明至今並未清償姊夫丁○○向甲○○無息借貸新台
      幣參佰萬元整（附以下參張面額共參佰萬元整之本票以資
      證明），因時日已久，恐引起誤解與爭議，如有虛假願負
      法律責任，放棄抗辯之權利，特立此書聲明之。」，為聲
      明書之內容，非惟與丙○○向甲○○定有利息之借款未相
      吻合，又與甲○○早於91年7、8月間即將系爭本票轉讓予
      上訴人之情不一致，此聲明書自難信為真實。上訴人執此
      抗辯丙○○未清償300萬元借款，尚有未洽，亦非可取。
    (4)綜上所述，上訴人之前開抗辯，俱非有理，其復未進一步
      舉證，依首開說明，其所為抗辯即屬無據而難以取。被上
      訴人主張丙○○已清償300萬元借款等語，自屬可信，應
      予採取。
  (二)縱使丙○○業已清償300萬元借款，惟被上訴人未能證明丙○○受讓系爭本票時即已知情，自難認上訴人不享有系爭本
    票權利：
    1.按票據法第14條第1項所謂以惡意取得票據者，不得享有
      票據上之權利，係指從無權處分人之手，受讓票據，於受
      讓當時有惡意之情形而言。如從有正當處分權人之手受讓
      票據，係出於惡意時，亦僅生票據法第13條但書所規定，
      票據債務人得以自己與發票人或執票人之前手間所存人的
      抗辯之事由，對抗執票人而已，自不生執票人不得享有票
      據上權利之問題。
    2.被上訴人雖主張丙○○已清償其對甲○○之300萬元借款
      ，上訴人猶受讓系爭本票，上訴人不得享有系爭本票權利
      云云。惟被上訴人為擔保丙○○向甲○○之300萬元借款
      ，因而簽發系爭本票及面額70萬元本票予甲○○收執，既
      為不爭之情，甲○○對於系爭本票，自非無處分權，依前
      開說明，本件仍無適用票據法第14條第1項規定之餘地。
      是縱使丙○○業已清償300萬元借款，仍不生上訴人不得
      享有系爭本票權利之問題。再者，被上訴人迄未就上訴人
      惡意或重大過失取得系爭本票之利己事實，為任何舉證，
      其依票據法第14條第1項規定而為主張，即屬無據，應非
      可取。
  (三)上訴人與甲○○間未存有借貸關係，上訴人乃無對價取得系
    爭本票：
    1.按票據行為係不要因行為，執票人不負證明關於給付原因
      之責任，如票據債務人主張執票人取得票據係無對價或以
      不相當對價取得，應由該債務人負舉證責任。
    2.上訴人辯稱其貸與甲○○227萬元，並提出借據及明細分
      類帳等件為證（見原審卷37至45頁），且經證人甲○○證
      稱丙○○向其借貸300萬元後，遲未返還，遂向上訴人調
      借現金以資週轉，嗣再轉讓系爭本票等語在卷（見原審卷
      263頁）。惟稽諸甲○○就其未於系爭本票背面背書即轉
      讓及支付利息之證詞：「我們是兄弟不用背書」「借款的
      金額就用支票的票面總額及借條來算，我拿票時，沒有給
      利息，他後來跟我催討時，我有給他一個月六千元利息，
      詳細期間我不記得」（見本院卷125頁反面），足徵甲○○與上訴人處理消費借貸及轉讓本票事務，並未拘泥於法
      定之形式。然而，甲○○於90年5月16日、91年2月5日、9
      0年10月22日、90年1月23日出具向上訴人借款之借據或借
      條（合計33萬元），究否為各該私文書所示金額之交付，
      並非明確，是否基於貸與金錢之意思，亦待商榷，自不得
      憑此即為上訴人貸與甲○○33萬元之認定。又前開明細分
      類帳所示支票，確有票款合計1,931,477元之支票於甲○○設於華泰商業銀行三重簡易型分行及永豐商銀三重分行
      提示，雖有華泰商業銀行97年3月13日（97）華泰總三重
      字第01979號函及上訴人所提之存摺客戶資料明細表等件
      可稽（見本院卷140至143頁、158至172頁，見不爭執事實
      (四)），但票據為無因證券，交付票據之原因甚多，或為贈
      與、或為買賣、或為確保當事人間已存在之法律關係、或
      為消滅已存在之法律關係，非僅囿於金錢借貸一端而已，
      故除別有證據外，僅為票據之簽發、授受或轉讓，自不足
      以證明其原因事實。是以，即使甲○○曾自華泰商業銀行
      三重簡易型分行及永豐商銀三重分行兌領1,931,477元，
      亦不能據此即謂上開款項即係上訴人與甲○○之借款。上
      訴人本於消費借貸交付2,261,477元（即330,000元＋1,93
      1,477元）之事實既有疑義，被上訴人主張上訴人無對價
      取得系爭本票，自堪認定。
  (四)上訴人無對價取得系爭本票，不得享有優於甲○○之權利，
    被上訴人得以丙○○已清償300萬元借款債務之理由，對抗
    上訴人行使系爭本票權利：
    1.按無對價或以不相當之對價取得票據者，不得享有優於其
      前手之權利，票據法第14條第2項定有明文。又所謂不得
      享有優於其前手之權利，係指前手之權利如有瑕疵（附有
      人的抗辯），則取得人即應繼受其瑕疵（附有人的抗辯）
      ，人的抗辯並不中斷，如前手無權利時，則取得人並不能
      取得權利而言（最高法院68年台上字第3427號判例意旨參
      照）。上訴人無相當對價取得系爭本票，既如前述，依前
      開說明，其即不得享有優於其前手即甲○○之權利。又如
      甲○○取得之系爭本票權利存有瑕疵，上訴人自當然繼受
      其瑕疵。
    2.次自票據法第13條前段規定觀之，票據債務人固不得以自
      己與執票人之前手間所存抗辯事由對抗執票人，惟若以其
      自己與執票人間所存抗辯之事由資為對抗，則非法所不許
      。甲○○貸與丙○○300萬元後，於90年1月8日至91年2月
      18日期間，自騏揚公司前開帳戶提領22筆款項，業已受領
      清償，既如前述，系爭本票所擔保之債權即不復存在，依
      前開票據法第13條規定，被上訴人自得以此對抗甲○○，
      並得認甲○○取得系爭本票之權利存有瑕疵。
    3.上訴人於91年7、8月間受讓系爭本票後，嗣於95年8月31
      日以其執有系爭本票提示後未能付款之理由，聲請本院裁
      定准予強制執行之民事裁定（見不爭執事實(一)），然其係
      無對價取得系爭本票，應繼受甲○○取得系爭本票權利之
      瑕疵，復如前述，則被上訴人以系爭本票所擔保債權不存
      在，對抗上訴人行使系爭本票權利，於法即無不合，應認
      有理。
  (五)系爭本票為丙○○向甲○○借款之擔保，丙○○業已清償借
    款，被上訴人得以對抗甲○○；而上訴人與甲○○間之消費
    借貸關係存有疑義，上訴人即無對價取得系爭本票，被上訴
    人執丙○○已清償借款之詞對抗上訴人行使系爭本票權利，
    應屬正當。是以，被上訴人請求確認系爭本票裁定即命被上
    訴人給付上訴人230萬元，及自92年12月13日起至清償日止
    ，按年息6%計算之本票債權不存在，為有理由，應予准許。
七、綜上所述，被上訴人先位之訴請求確認系爭本票裁定，命被
    上訴人給付上訴人230萬元，及自92年12月13日起至清償日
    止，按年息6%計算之本票債權不存在，為有理由，應予准許
    。被上訴人雖以系爭本票到期日非其所填載，系爭本票權利
    之時效應自發票日起算，迄95年8月31日聲請系爭本票裁定
    之日，已逾3年，以備位聲明，請求確認系爭本票裁定，命
    被上訴人給付上訴人230萬元，及自92年12月13日起至清償
    日止，按年息6%計算之本票債權請求權不存在。惟預備訴訟
    之合併，以先位之訴不合法或無理由，為備位之訴之判決條
    件，本件上訴人先位之訴之請求既有理由，已如前述，則備
    位之訴，即無庸判決。從而，原審所為上訴人敗訴之判決，
    核無違誤，上訴意旨指摘原判決不當，求予廢棄改判，為無
    理由，應予駁回。
八、本件事證已臻明確，兩造其餘攻擊與防禦方法均與判決結果
    不生影響，不再一一論述，附此敘明。
九、據上論結，本件上訴無理由，依民事訴訟法第436條之1第3
    項、第449條第1項、第78條，判決如主文。
中    華    民    國    97    年    11    月    26    日
                  民事第五庭  審判長 法  官  薛中興
                                     法  官  莊書雯
                                     法  官  許純芳
附表：
┌──┬─────┬────┬───┬───┬─────┬────┐
│編號│發  票  人│票號    │發票日│到期日│ 票面金額 │備註    │
│    │          │        │      │      │（新臺幣）│        │
├──┼─────┼────┼───┼───┼─────┼────┤
│１  │丁○○    │0000000 │12.14.│12.13.│100萬元   │發票人否│
│    │          │        │      │      │          │認編號１│
├──┼─────┼────┼───┼───┼─────┤、２本票│
│２  │丁○○    │0000000 │12.14.│12.13.│130萬元   │到期日為│
│    │          │        │      │      │          │其所填載│
├──┼─────┼────┼───┼───┼─────┼────┤
│３  │丁○○    │0000000 │12.14.│未載  │70萬元    │        │
└──┴─────┴────┴───┴───┴─────┴────┘
以上正本係照原本作成。
如對本判決上訴，須於判決送達後20日內委任律師向本院提出上
訴狀，且須以判決違背法令為理由；並須經本院許可後方得上訴
至最高法院。如已於本判決宣示後送達前提起上訴者，應於判決
送達後10日內補具上訴理由（均須按他造當事人之人數附繕本）
。
中    華    民    國    97    年    11    月    26    日
                                     書記官  詹雪娥


司法院資訊處製作；財團法人民間司法改革基金會備份。
